臺灣臺南地方法院刑事判決
111年度簡上字第29號
上  訴  人
即  被  告  張豐顯


上列上訴人即被告因違反毒品危害防制條例案件，不服本院民國
111年1月5日110年度簡字第2947號第一審簡易判決（聲請簡易判
決處刑書案號：110年度毒偵字第2300號、第2301號），提起上
訴，本院管轄之第二審合議庭判決如下：
    主      文
上訴駁回。
    事實及理由
一、本案經本院審理結果，認第一審簡易判決之認事、用法及量
    刑均無違法或不當，應予維持，並引用第一審簡易判決書記
    載之犯罪事實、證據及理由（如附件）。
二、被告上訴意旨略以：被告自民國109年9月間起至110年5月間
    止，在臺南市安南區智安二街搭建鐵皮屋，期間有吸到二手
    煙霧，並有服用耐絞寧，驗尿結果始呈安非他命、甲基安非
    他命陽性反應，請求撤銷第一審判決，並為被告無罪之諭知
    云云。
三、本院之判斷：
　㈠被告於附件所示時、地，經警提供乾淨空瓶供被告親自排放
    尿液，並當面將尿瓶封緘乙節，業據被告於警詢中自承無訛
    （見警一卷第4頁），上開採集之尿液經送請臺灣檢驗科技
    股份有限公司濫用藥物實驗室（高雄）、正修科技大學超微
    量研究科技中心以EIA酵素免疫分析法初步檢驗，再以GC/MS
    氣相層析/質譜儀法或LC/MS/MS液相層析串聯式質譜法確認
    檢驗，結果呈安非他命、甲基安非他命陽性反應等情，有該
    實驗室、科技中心分別出具之濫用藥物檢驗報告及尿液檢驗
    報告、應受尿液採驗人尿液檢體採集送驗紀錄附卷可稽（見
    警一卷第7頁至第10頁，警二卷第9頁，原審卷第37頁），該
    檢驗結果係檢驗機關本於專業知識、技術，以精密儀器及科
    學檢驗方法鑑定所得之結論，自可憑信。況依規定，尿液初
    步篩檢陽性檢體需再以氣相層析質譜儀分析法進行確認檢驗
    ，不致有偽陽性之結果，有行政院衛生署管制藥品管理局（
    現改制為衛生福利部食品藥物管理署，下仍簡稱管制藥品管
    理局）97年1月21日管檢字第0970000579號函存卷足佐；前
    揭檢驗過程既已採用氣相層析質譜儀法或液相層析串聯式質
    譜法確認，自可排除偽陽性之結果，足認被告於附件所示時
    、地排放採集之尿液，確含有安非他命、甲基安非他命等代
    謝物成分無誤。
　㈡又施用甲基安非他命後24小時內，約有施用劑量之70%由尿中
    排出，經人體可代謝出甲基安非他命原態及其代謝物安非他
    命，其中約43%以甲基安非他命原態排出，4%至7%代謝為安
    非他命排出；一般於尿液中可檢出之最大時限，甲基安非他
    命為1至5天，安非他命為1至4天等節，有管制藥品管理局97
    年11月27日管檢字第0970011797號、97年12月31日管檢字第
    0970013096號函可資參佐。是被告苟無施用甲基安非他命之
    犯行，斷無可能於其尿液中檢驗出甲基安非他命陽性之反應
    結果，由此足徵被告確曾施用甲基安非他命無疑。
　㈢再依法務部調查局檢驗煙毒或安非他命案件之經驗研判，若
    非長時間與吸毒者直接相向且存心大量吸入吸毒者所呼出之
    煙氣，以二手煙中可能存在之低劑量煙毒或安非他命，應不
    致在尿液中檢驗出煙毒或安非他命反應；且依常理判斷，若
    與吸食第二級毒品安非他命或甲基安非他命者同處一室，其
    吸入二手煙或蒸氣之影響程度，與空間大小、密閉性、吸入
    之濃度多寡及吸入時間長短等因素有關，又縱然吸入二手煙
    或蒸氣之尿液可檢出毒品反應，其可檢出之量與施用劑量、
    施用頻率、尿液採集時間點、個人體質與代謝狀況等因素有
    關，因個案而異，其濃度亦應遠低於同處一室之施用者等情
    ，亦據管制藥品管理局以97年11月11日管檢字第0970011146
    號函詮釋綦詳。被告雖辯稱其係吸入其他人施用毒品產生之
    煙霧云云，但被告尿液經檢驗結果，其尿液中檢出安非他命
    濃度達870、705ng/ml，檢出甲基安非他命濃度則達1176、1
    315ng/ml，均已超出據以判定為甲基安非他命陽性反應之標
    準閾值濃度（即安非他命100ng/ml、甲基安非他命500ng/ml
    ）達相當數值，當無可能係單純吸入二手煙霧所致，被告所
    辯尚難憑採。
　㈣而安非他命類藥品（包括甲基安非他命），因對中樞神經系
    統具有強烈興奮作用，服用後會引起不安、頭昏、顫抖、亢
    進性反應、失眠、焦慮譫妄，並產生耐藥性、依賴性、欣慰
    感等副作用，業經行政院衛生署（現改制為衛生福利部，下
    仍簡稱衛生署）分別於68年7月7日衛署藥字第221433號、69
    年12月8日衛署藥字第301124號，與75年7月11日衛署藥字第
    597627號函公告列為不准登記藥品及禁止使用在案；衛生署
    79年10月9日衛署藥字第904142號公告，並禁止安非他命類
    於醫療上使用。爰甲基安非他命屬藥事法第22條第1項所稱
    之禁藥，在國內亦無合法醫療用途等節，有管制藥品管理局
    96年5月18日管證字第0960004880號存卷可考。準此，縱認
    被告辯稱其於驗尿前曾服用耐絞寧一情為真，其尿液亦不因
    此可檢出安非他命、甲基安非他命陽性反應，是被告此部分
    辯稱，自難採信。
　㈤綜上所述，上訴意旨所指各節，俱無理由，應予駁回。
據上論斷，應依刑事訴訟法第455條之1第1項、第3項、第373 條
、第368條，判決如主文。
本案經檢察官蔡宗聖聲請以簡易判決處刑，檢察官林容萱到庭執
行職務。
中華民國111年4月20日
　　　　　　　刑事第四庭  審判長  法　官  陳本良　　　
                                  法  官  張菁　　　　
                                  法  官  王鍾湄
以上正本證明與原本無異。
不得上訴。
                                  書記官  蘇冠杰
中　　華　　民　　國　　111  　年　　4　　月　　20　  日